【裁判字號】    99,審訴,1861
【裁判日期】    990622
【裁判案由】    毒品危害防制條例
【裁判全文】
臺灣高雄地方法院刑事判決            99年度審訴字第1861號
公  訴  人  臺灣高雄地方法院檢察署檢察官
被      告  甲○○
上列被告因毒品危害防制條例案件，經檢察官提起公訴（99年度
毒偵字第1305號、99年度毒偵字第1580號），嗣於本院準備程序
中被告就被訴事實為有罪之陳述，經本院告知簡式審判程序之旨
，並聽取被告與公訴人之意見後，合議庭裁定由受命法官獨任進
行簡式審判程序，判決如下：
    主  文
甲○○施用第一級毒品，累犯，處有期徒刑玖月。又施用第一級
毒品，累犯，處有期徒刑捌月。應執行有期徒刑壹年參月。
    事  實
一、甲○○於民國87年間，因施用毒品案件，經臺灣高雄地方法
    院裁定送觀察、勒戒後，因有繼續施用毒品之傾向，經本院
    以87年度毒聲字第4714號裁定令入戒治處所施以強制戒治，
    於戒治期間表現良好，經本院以88年度毒聲字第5066號裁定
    停止戒治，所餘戒治期間付保護管束，於88年12月30日保護
    管束期滿，視為強制戒治執行完畢，並經臺灣高雄地方法院
    檢察署檢察官以89年度戒毒偵字第41號為不起訴處分確定。
    又於90年間，因施用毒品案件，經裁定令入戒治處所施以強
    制戒治，於91年11月17日戒治期滿執行完畢，並經本院以91
    年度訴字第1186號判決分別判處有期徒刑7 月、4 月，定應
    執行刑為有期徒刑10月確定，於92年9 月5 日縮刑期滿執行
    完畢。復於94年3 、4 月間，因施用毒品案件，經本院以94
    年度訴字第3220號判決判處有期徒刑10月確定；於94年8 月
    間，因施用毒品案件，經本院以95年度簡字第467 號判決判
    處有期徒刑6 月確定；又於94年12月間，因恐嚇取財案件，
    經本院以95年度簡字第7209號判決判處有期徒刑3 月確定，
    上開施用毒品及恐嚇取財3 罪，經減刑及定應執行刑為有期
    徒刑9 月確定，於96年7 月16日因縮刑期滿執畢出監。再於
    96年10月間，因施用毒品案件，經本院以97年度審訴字第53
    1 號判決判處有期徒刑8 月確定，於98年7 月16日縮刑期滿
    執行完畢。詎仍不知悔改並戒除毒癮，復基於施用第一級毒
    品海洛因之犯意，於98年11月30日凌晨某時，在其位於高雄
    市○○區○○街326 號4 樓住處，以針筒注射方式，施用第
    一級毒品海洛因1 次；嗣經警於98年11月30日8 時許，通知
    甲○○到場，並得其同意採集尿液送驗，結果呈可待因、嗎
    啡陽性反應，始悉上情。另於99年1 月20日10時30分許，在
    其位於高雄市○○區○○街326 號4 樓住處，以針筒注射方
    式，施用第一級毒品海洛因1 次；嗣經警於99年1 月20日10
    時30分許，行經高雄縣大寮鄉○○路85之18號前，因形跡可
    疑，為警攔檢，甲○○於警方未發覺其施用第一級毒品犯行
    時，主動在警詢中自承其上述施用海洛因毒品犯行，而願接
    受裁判，並得其同意採集尿液送驗，結果呈可待因、嗎啡陽
    性反應，始悉上情。
二、案經高雄市政府警察局小港分局報請臺灣高雄地方法院檢察
    署檢察官偵查起訴。
    理  由
一、本件被告甲○○所犯係死刑、無期徒刑、最輕本刑為3 年以
    上有期徒刑以外之罪，其於準備程序中就被訴事實為有罪之
    陳述，經本院告知簡式審判程序之旨，並聽取公訴人及被告
    意見後，合議庭裁定由受命法官獨任進行簡式審判程序，合
    先敘明。
二、訊據被告對於上揭時、地，施用第一級毒品海洛因之事實，
    坦承不諱，而被告為警查獲所採之尿液檢體，經送高雄市立
    凱旋醫院以酵素免疫分析法及氣相層析質譜檢驗結果，均呈
    現可待因、嗎啡陽性反應，此有高雄市立凱旋醫院98年12月
    17日第A00000000 號濫用藥物尿液檢驗報告暨高雄市政府警
    察局小港分局毒品案嫌疑人尿液代碼與姓名對照表、高雄市
    立凱旋醫院99年2 月10日第A00000000 號濫用藥物尿液檢驗
    報告暨高雄市政府警察局小港分局毒品案嫌疑人尿液代碼與
    姓名對照表各1 份在卷可稽。足徵被告之任意性自白核與事
    實相符，應堪信為真實，可採為本件論罪科刑之依據。是本
    件事證明確，被告施用第一級毒品犯行，洵堪認定，應予依
    法論科。
三、按海洛因為毒品危害防制條例第2 條第2 項第1 款所稱之第
    一級毒品，不得施用、持有。次按觀察、勒戒或強制戒治執
    行完畢釋放後，5 年內再犯第10條之罪者，應依一般刑事訴
    訟程序予以起訴論罪科刑，此觀諸毒品危害防制條例第20條
    、第23條第2 項規定自明。再按犯毒品危害防制條例第10條
    之罪，經觀察、勒戒後，認無繼續施用毒品之傾向，應即釋
    放，並為不起訴處分；認有繼續施用毒品之傾向者，應由檢
    察官聲請法院裁定令入戒治處所施以強制戒治，至無繼續戒
    治之必要，強制戒治期滿，應即釋放，由檢察官為不起訴處
    分。經觀察勒戒、強制戒治執行完畢釋放後，5 年內再犯第
    10條之罪，依93年1 月9 日修正施行之毒品危害防制條例第
    23條第2 項規定意旨，應由檢察官偵查起訴。又依修正後之
    規定，僅限於「初犯」及「5 年後再犯」二種情形，始應先
    經觀察、勒戒或強制戒治程序。倘被告於5 年內已再犯，經
    依法追訴處罰，縱其第3 次（或第3 次以上）再度施用毒品
    之時間，在初犯經觀察、勒戒或強制戒治執行完畢釋放5 年
    以後，已不合於「5 年後再犯」之規定，且因已於「5 年內
    再犯」，顯見其再犯率甚高，原實施觀察、勒戒或強制戒治
    ，已無法收其實效，即應依該條例第10條處罰（最高法院97
    年度第5 次刑事庭會議決議參照）。查被告曾於87年間因施
    用毒品案件，經裁定送觀察、勒戒後，認有繼續施用毒品傾
    向，再經本院以87年度毒聲字第4714號裁定令入戒治處所施
    以強制戒治，復經本院以88年度毒聲字第5066號裁定停止戒
    治，所餘戒治期間付保護管束，於88年12月30日執行完畢，
    並經臺灣高雄地方法院檢察署檢察官以89年度戒毒偵字第41
    號不起訴處分確定。於前開戒治執行完畢釋放後5 年內，復
    於90年間因施用毒品案件，經裁定令入戒治處所施以強制戒
    治，於91年11月17日執行完畢，有臺灣高等法院被告前案紀
    錄表1 份在卷可參，復分別於98年11月30日凌晨某時、99
    年1 月20日10時30分許，分別施用第一級毒品海洛因各1 次
    ，則公訴人予以起訴，尚無不合，本院自得依法論科。
四、核被告所為，係犯毒品危害防制條例第10條第1 項之施用第
    一級毒品罪。被告持有第一級毒品後進而施用，其持有之低
    度行為應為施用之高度行為所吸收，故不另論其持有毒品罪
    。被告所犯上開2 罪，犯意各別，行為互殊，應予分論併罰
    。被告有事實欄所載之前案紀錄，甫於98年7 月16日執行完
    畢，有卷附臺灣高等法院被告前案紀錄表可按，其受有期徒
    刑執行完畢，5 年以內故意再犯有期徒刑以上之罪，為累犯
    ，應加重其刑。被告於99年1 月20日為警盤查時，主動就未
    被發覺之施用第一級毒品犯行，向員警自首而接受裁判等情
    ，有警詢筆錄在卷可憑，應依刑法第62條前段減輕其刑。被
    告此部分犯罪有上開加重及減輕事由，應依刑法第71條第1
    項先加後減之。本院審酌被告前因施用毒品案件，經勒戒、
    觀察程序，由檢察官不起訴處分後，仍不知悛悔，再次施用
    毒品自戕其身，顯然缺乏戒絕毒品之決心，且被告前有施用
    毒品之前科紀錄，素行不良，惟念及被告坦承施用第一級毒
    品之事實，且其行為尚未害及他人，並斟酌被告之犯罪動機
    、手段及智識程度等一切情狀，分別量處如主文所示之刑，
    並定其應執行刑，以資懲儆。
據上論斷，應依刑事訴訟法第273 條之1 第1 項、第284 條之1
、第299 條第1 項前段，毒品危害防制條例第10條第1 項，刑法
第11條前段、第47條第1 項、第62條前段、第51條第5 款，判決
如主文。
本案經檢察官杜妍慧到庭執行職務。
中    華    民    國    99    年     6    月    22    日
                  刑事第十庭  法  官  曾子珍
以上正本證明與原本無異。
如不服本判決，應於收受送達後10日內向本院提出上訴書狀。
中    華    民    國    99    年     6    月    22    日
                              書記官  李承悌
附錄本判決論罪科刑法條全文：
毒品危害防制條例第10條
施用第一級毒品者，處6月以上5年以下有期徒刑。
施用第二級毒品者，處3年以下有期徒刑。

司法院資訊處製作；財團法人民間司法改革基金會備份。
